【裁判字號】    97,再易,1
【裁判日期】    970128
【裁判案由】    拆屋還地
【裁判全文】
臺灣嘉義地方法院民事裁定  97年度再易字第1號
再審原告    甲○○
再審被告    乙○○
上列當事人間請求拆屋還地事件，再審原告對於本院民國96年7
月5日96年度再易字第2號再審確定判決提起再審之訴，本院裁定
如下：
    主  文
再審之訴駁回。
再審訴訟費用由再審原告負擔。
    理  由
一、按再審之訴，應於30日之不變期間內提起；前項期間，自判
    決確定時起算，判決於送達前確定者，自送達時起算，民事
    訴訟法第500條第1項、第2項前段分別定有明文。
二、經查，本院調取兩造間本院96年度再易字第2號拆屋還地事
    件（下稱系爭事件）卷宗所示，該再審判決係於民國96年7
    月16寄存送達，有送達證書附於系爭事件卷宗可查，按寄存
    送達，自寄存之日起，經十日發生效力，民事訴訟法第138
    條第2項定有明文，是再審原告欲對本院96年度再易字第2號
    判決提起再審之訴，最遲應於96年7月26日後30日之不變期
    間內提起，然本件再審原告於96年12月3日方提起本件再審
    之訴，其業逾30日之提起再審之訴之不變期間，自難認其再
    審之訴為合法。
三、又「當事人如以租用之郵局專用信箱作為送達處所並向法院
    陳明後，法院自應向該郵局專用信箱為送達，且以應受送達
    文書到達該郵局專用信箱時為送達之時，不因受送達人未至
    郵局開啟該專用信箱實際取出，或未依置於專用信箱內之通
    知單或通知小牌所示向郵局領取郵件而有不同。」，最高法
    院91年台抗字第689號著有裁定意旨可參。本件再審原告雖
    主張：其戶籍已設於「嘉義縣布袋鎮○○里○○○街16號」
    ，已非住居於「嘉義縣布袋鎮東港里埔仔厝223號之2」址處
    ，原確定判決依民事訴訟法第136條所定，乃應送達至「嘉
    義縣布袋鎮○○里○○○街16號」，始屬合法，惟原確定判
    決仍向「嘉義縣布袋鎮東港里埔仔厝223號之2」送達，並寄
    存送達於「嘉義縣警察局布袋分局景山派出所」，顯非合法
    送達，應自再審原告於閱卷（96年11月28日）後知有原確定
    判決，始應為計算聲請再審期間，是再審原告自得於閱卷後
    之30日內對本件原確定判決聲請再審云云。惟查，本件再審
    原告戶籍原設於「嘉義縣布袋鎮○○里○○○街16號」，於
    91年7月6月26日將戶籍遷入「嘉義縣朴子市崁前里97號」，
    復於91年7月15日將戶籍遷回「嘉義縣布袋鎮○○里○○○
    街16號」，末於92年1月9日再將其戶籍遷回「嘉義縣朴子市
    崁前里97號」此一住址，之後均未有更動一情，有本院依職
    權向嘉義縣布袋戶政事務所所調閱之戶籍變動資料在卷可稽
    。故再審原告於92年1月9日迄今，其戶籍地址均為「嘉義縣
    朴子市崁前里97號」，而非再審原告所主張之「嘉義縣布袋
    鎮○○里○○○街16號」，此合先敘明。然原告於96年1月3
    0日向本院提起96年度再易字第2號再審之訴時，雖其戶籍早
    已遷入「嘉義縣朴子市崁前里97號」，卻仍在起訴狀記載其
    住所地為「嘉義縣布袋鎮東港里埔仔厝223號之2」，原告顯
    然刻意向原審法院陳明以「嘉義縣布袋鎮東港里埔仔厝223
    號之2」之住所地為其應受送達處所，況且，原審法院於96
    年7月16日寄存該確定判決之後，再審原告於96年11月22日
    向本院聲請閱卷之聲請狀上亦自己記載其住所地為「嘉義縣
    布袋鎮東港里埔仔厝223號之2」，有該閱卷聲請狀在卷可稽
    ，而再審原告歷年來向本院所提起之94年再易字第9號、95
    年再易字第7號再審之訴，亦均記載其住所地為「嘉義縣布
    袋鎮東港里埔仔厝223號之2」一情，亦有本院依職權所調閱
    之上開再審判決附卷可參，顯然「嘉義縣布袋鎮東港里埔仔
    厝223號之2」確為原告之住所地無疑，從而原審法院依原告
    所陳報之「嘉義縣布袋鎮東港里埔仔厝223號之2」住所加以
    送達，難謂其送達有何不合法，自不容再審原告再翻異主張
    法院未向「嘉義縣布袋鎮○○里○○○街16號」此一住址送
    達，認其送達為不合法。又按送達不能依民事訴訟法第136
    條、137條規定為之者，得將文書寄存送達地之自治或警察
    機關，並作送達通知書兩份，一份黏貼於應受送達人住居所
    、事務所、營業所或其就業處所門首，另一份置於該送達處
    所信箱或其他適當位置，以為送達，民事訴訟法第138條第1
    項定有明文，是原審法院既依原告所陳報之「嘉義縣布袋鎮
    東港里埔仔厝223號之2」住所送達兩次（96年7月12日及96
    年7月13日）均無人收受，則其將應送達之判決寄存於送達
    地之嘉義縣警察局布袋分局景山派出所，亦難謂其寄存送達
    為違法，故再審原告上開主張顯無足可採，本件再審之訴仍
    應自96年7月26日開始計算其三十日再審期間。
四、綜上，本件再審原告提起再審之訴，核與上述民事訴訟法第
    500條之規定提起再審期間有違，自屬不合法，應予駁回。
五、依民事訴訟法第502條第1項、第95條、第78條裁定如主文。
中    華    民    國    97    年    1     月    28    日
                  民二庭  審判長法官  黃茂宏
                                法官  蘇雅慧
                                法官  黃明展
以上正本係照原本作成
本裁定不得抗告
中    華    民    國    97    年    1    月    28    日
                              書記官  陳昭煌


司法院資訊處製作；財團法人民間司法改革基金會備份。
